臺灣宜蘭地方法院交通事件裁定　　　　　　　　　　　九十三年度交聲字第三三號
　　移 送機 關　交通部公路總局台北區監理所宜蘭監理站
　　異　議　人　甲○○
右列受處分人因違反道路交通管理處罰條例案件，對於交通部公路總局台北區監理所
宜蘭監理站如附表所示日期所為之處分（原處分案號如附表所示），聲明異議，本院
裁定如左：
    主  文
原處分撤銷。
甲○○不罰。
    理  由
一、移送機關即原處分機關移送意旨略以：異議人甲○○於如附表所示時間有如附表
    所示之違規事實，為警依法舉發。異議人雖曾於九十二年十月十四日就如附表所
    示編號二、三之違規事件向移送機關提出申請轉歸責使用人，惟因所附相關資料
    不全，異議人復未再補正，爰分別依道路交通管理事件統一裁罰基準及處理細則
    第四十四條第一項規定裁決。
二、異議意旨略以：異議人所有車牌號碼ＴＮ─七○九五號車輛早於民國九十一年五
    月十六日借予蔡清榮使用期間，遭陳清源強制要求讓渡，其後該車均由陳清源或
    其親友使用，故該等違規事實均與異議人無關。又該車已於九十二年五月十二日
    經原處分機關註銷牌照在案，本件違規時間均在註銷牌照之後，均非異議人使用
    期間，本件應向車輛之實際持有人陳清源執行。
三、經查，異議人所有ＴＮ─七○九五號車輛之駕駛人，於如附表所示違規時間有違
    規之事實，業經逕行舉發等情，固有如附表所示裁決書五份、該等裁決所據之違
    規通知單五份、舉發照片一張、台北市停車管理處查獲違規停車事件檢舉單一紙
    及人工計時繳費通知單一紙為證。
四、惟按，逕行舉發違反道路交通管理事件，經汽車所有人依通知單之應到案日期前
    到案，並告知違規駕駛人姓名、身分證統一編號及住址者，處罰機關應即另行通
    知違規駕駛人到案依法處理；逾應到案日期，處罰機關應依本條例第八十五條第
    三項規定處罰該汽車所有人，違反道路交通管理事件統一裁罰基準及處理細則第
    二十四條定有明文。經查，本件異議人前因該車涉及其他違規事實，於九十一年
    十一月三十日即已向移送機關申訴稱：該車於九十一年五月十六日借予蔡清榮使
    用期間，遭陳清源強制要求讓渡，其後該車均由陳清源使用，故該等違規事實均
    與異議人無關等語，並提出讓渡書為證，是堪認異議人已於到案日期前告知違規
    駕駛人姓名俾便移送機關通知違規駕駛人到案。
五、本件嗣經移送機關依法通知陳清源，陳清源則陳稱並未使用過該車等語，致移送
    機關無法逕行對陳清源裁罰。惟查，陳清源於本院證稱：他認識蔡清榮，因為他
    是代書，幫蔡清榮買賣土地墊付增值稅新臺幣（下同）五千多萬元，而他因積欠
    他人債務，就把他對蔡清榮的債權讓與一位姓陳的人，要該人直接向蔡清榮催討
    等語。又蔡清榮前曾對陳清源、陳迺璋、王文德提起妨害自由告訴，告訴意旨略
    以：陳清源與蔡清榮有七千萬元之債務糾紛，竟於九十一年五月十五日前某日，
    教唆陳迺璋、王文德為其以恐嚇及妨害自由方式向蔡清榮索債，陳迺璋、王文德
    乃共同於九十一年五月十五日十八時二十分許，至臺中市○區○○路五五三號「
    南朝餐廳」尋得蔡清榮，以商談債務為名，將之誘至臺中市權路五五號「耕讀園
    茶藝館」後，以蔡清榮積欠陳清源債務，而其中金錢債務已轉讓給渠等二人為由
    ，出示債務相關支票及債務移轉證書，對蔡清榮恐嚇稱：「如果在當天晚上十二
    點以前不還錢的話，就要讓他死得很難看」等語，使蔡清榮心生畏懼。陳迺璋復
    基於同一概括犯意，於九十一年五月十六日將蔡清榮帶到臺中市○○路不詳紅茶
    店內，續向蔡清榮以殺害生命等語恐嚇，致告訴人心生畏懼，簽立債權協議書一
    紙，約定將蔡清榮所有之車號ＮＴ─七○九五號自小客車扣留抵債後，始將蔡清
    榮放行云云。嗣該案件雖經臺灣臺中地方法院檢察署檢察官以九十二年度調偵字
    第三三號偵查，因罪嫌不足而為不起訴處分，惟於該案件中，陳迺璋、王文德曾
    辯稱：當日僅係向蔡清榮索討陳迺璋受讓之債務，王文德僅係隨同前往，並未以
    暴力控制蔡清榮之行動自由，亦未對蔡清榮言語恐嚇，且上開自小客車是蔡清榮
    自願交付等語，有該案件不起訴處分書在卷可按。是依陳迺璋、王文德於該案件
    中所述，本件之ＮＴ─七○九五號自用小客車確係陳迺璋因蔡清榮之交付而占有
    。綜合上情，堪認ＮＴ─七○九五號自用小客車於九十一年五月十六日後即非由
    異議人占有使用，異議人所辯應屬真實。
六、按汽車駕駛人之行為有左列情形之一，當場不能或不宜攔截製單舉發者，得對汽
    車所有人逕行舉發處罰：三、違規停車而駕駛人不在場。六、其他違規行為經以
    科學儀器取得證據資料者。前項逕行舉發，應記明車輛牌照號碼、車型等可資辨
    明之資料，查明汽車所有人姓名或名稱、住址後，製單舉發處罰之，道路交通管
  理處罰條例第七之二條第一項、第二項固定有明文。且本件五件違規事實，均因
    依其違規情節，當場不能或不宜製單舉發，故無法直接對車輛駕駛人送達，而依
    法對車輛所有人逕行舉發處罰。惟查，該等違規事實之行為人均為車輛駕駛人，
    故道路交通管理事件統一裁罰基準及處理細則第二十四條之規定，車輛所有人得
    向處罰機關告知實際駕駛人，使處罰機關直接向實際駕駛人處罰。再參以道路交
    通管理處罰條例第八十五條第二項亦規定，關於車輛所有人之處罰，如應歸責於
    車輛駕駛人者，處罰車輛駕駛人。可見道路交通管理處罰條例之規定，仍在使違
    規事實之真正行為人受處罰，除因車輛所有人不向處罰機關陳明實際駕駛人，至
    處罰機關無從裁罰之情形外，並不令車輛所有人擔負駕駛人之違規責任。本件異
    議人已向原處分機關即移送機關陳明實際駕駛人，且舉相關證據參佐，移送機關
    自當本於行政職權查明是否確實而為裁罰，乃其並未審酌及此，即稱無法認定而
    逕對異議人裁罰，於法未合。異議人聲明異議，為有理由，自應將原處分撤銷。
    又異議人確非上開車輛之實際駕駛人，已如前述，是應另諭知異議人不罰。
據上論斷，應依道路交通案件處理辦法第二十條前段裁定如主文。
中      華      民      國    九十三    年      七      月     十五     日
                                      臺灣宜蘭地方法院交通法庭
                                            法  官  謝  佩  玲
右正本證明與原本無異。
如不服本裁定，應於裁定送達後五日內向本院提出抗告狀。( 應附繕本 )
                                            書記官  藍  友  隆
中      華      民      國    九十三    年      七      月     十九     日
